臺灣高等法院刑事裁定
110年度毒抗字第1309號
抗  告  人  
即  被  告  張浩倫



上列抗告人即被告因違反毒品危害防制條例案件，不服臺灣桃園
地方法院中華民國110年8月23日所為裁定（110年度毒聲字第140
6號），提起抗告，本院裁定如下：
    主  文
抗告駁回。
    理  由
一、原裁定意旨略以：抗告人即被告甲○○基於施用第二級毒品甲
    基安非他命之犯意，於民國108 年11月2 日凌晨某時許，在
    桃園市大園區三民路公司宿舍內，以將甲基安非他命置入玻
    璃球點火燃燒吸食煙霧之方式，施用甲基安非他命1 次。爰
    依毒品危害防制條例第20條第1項、第3項及觀察勒戒處分執
    行條例第3條第1項規定，裁定將被告送勒戒處所觀察、勒戒
    。
二、抗告意旨略以：被告為警盤查時主動交出吸食工具，自首並
    坦承犯行，之前戒癮治療期間是因另犯肇事逃逸罪恐遭判刑
    ，情緒低落始藉由毒品逃避，導致療程未完成，今已遠離毒
    品，又因手部開刀有復健需求，懇請改以戒癮治療代替觀察
    、勒戒。
三、按犯第10條之罪者，檢察官應聲請法院裁定，或少年法院（
    地方法院少年法庭）應先裁定，令被告或少年入勒戒處所觀
    察、勒戒，其期間不得逾二月。依前項規定為觀察、勒戒或
    強制戒治執行完畢釋放後，3年後再犯第10條之罪者，適用
    前二項之規定，毒品危害防制條例第20條第1項、第3項定有
    明文。
四、經查：
  ㈠被告於108 年11月2 日凌晨某時許，在桃園市大園區三民路
    附近某處，以將甲基安非他命置入玻璃球燃燒吸食煙霧之方
    式，施用甲基安非他命1 次之事實，業據被告於警詢及檢察
    官訊問時坦承不諱（臺灣桃園地方檢察署108年度毒偵字第6
    385號偵查卷宗【下稱偵卷】第13、14、79、80頁），並有
    削尖吸管1枝扣案，及桃園市政府警察局保安警察大隊搜索
    扣押筆錄、扣押物品目錄表附卷可資佐證（偵卷第31至35頁
    ）。且被告為警採集之尿液經以酵素免疫分析法檢驗，及氣
    相層析質譜儀法、液相層析串聯質譜儀確認檢驗結果，呈安
    非他命、甲基安非他命陽性反應，有桃園市政府警察局尿液
    暨毒品檢體真實姓名與編號對照表、台灣檢驗科技股份有限
    公司108年11月25日濫用藥物檢驗報告（檢體編號：108偵-1
    477）在卷可稽（偵卷第37、83頁），俱徵被告前揭任意性
    自白與事實相符。從而，被告施用第二級毒品甲基安非他命
    犯行，洵堪認定。
　㈡被告前因施用毒品，經臺灣桃園地方法院以99年度毒聲字第1
    170號裁定送勒戒處所觀察、勒戒，認有繼續施用毒品之傾
    向，經臺灣雲林地方法院以99年度毒聲字第361號裁定令入
    戒治處所強制戒治，於100 年8 月15日停止其處分出所，由
    臺灣雲林地方檢察署檢察官以100年度戒毒偵字第106 號為
    不起訴處分確定，其後未再受觀察、勒戒或強制戒治之執行
    ，有本院被告前案紀錄表存卷為憑，參酌最高法院110年度
    台非字第98號判決意旨，期間被告縱曾經檢察官為附命完成
    戒癮治療之緩起訴處分，仍不等同觀察、勒戒或強制戒治，
    是被告本件施用毒品犯行，依毒品危害防制條例第20條第1
    項、第3項規定，自應送勒戒處所觀察、勒戒。　
  ㈢被告雖以前揭情詞提起抗告。然查：
  ⒈毒品危害防制條例第24條第1項規定，採行觀察、勒戒與緩起
    訴並行之雙軌模式，賦與檢察官依職權裁量行使，檢察官是
    否給予施用毒品者為附命完成戒癮治療或其他條件之緩起訴
    處分，自得本於毒品危害防制條例第24條之規定及立法目的
    ，依行政院所頒「毒品戒癮治療實施辦法及完成治療認定標
    準」，選擇實施對象、內容、方式與執行之醫療機構，妥為
    斟酌，其裁量結果如認適於為緩起訴處分者，應於緩起訴處
    分中說明其判斷之依據，如認為應向法院聲請觀察、勒戒者
    ，則係適用原則而非例外，法院原則上應予尊重，僅就其認
    定事實有誤、違背法令，或其裁量有重大明顯瑕疵等為審查
    。且毒品危害防制條例觀察、勒戒之規定，係對施用毒品成
    癮者所為之積極矯治措施之保安處分，目的在斷絕施用毒品
    者對毒品之依賴，屬強制規定，除經檢察官審酌個案情形，
    依毒品危害防制條例第24條第1項為緩起訴處分，可排除觀
    察、勒戒之適用外，即應向法院聲請裁定將被告送勒戒處所
    觀察、勒戒，非謂被告不具有「毒品戒癮治療實施辦法及完
    成治療認定標準」所定不適合為戒癮治療之事由存在，檢察
    官即應為附命完成戒癮治療或其他條件之緩起訴處分，此不
    待言。
　⒉而被告前因施用毒品案件，經臺灣桃園地方檢察署檢察官以1
    07 年度毒偵字第5595號為緩起訴處分，惟被告於緩起訴處
    分期間故意再犯本件施用第二級毒品之罪，經臺灣桃園地方
    檢察署檢察官以109年度撤緩字第372號撤銷緩起訴處分（臺
    灣桃園地方法院109年度簡上字第337號刑事卷宗第95至97頁
    ）。審酌被告獲戒癮治療緩起訴處分之寬典，並未因此戒慎
    自律，再度施用毒品而犯罪，足見其戒除毒癮之決心甚為薄
    弱，機構外處遇對於被告顯無成效，實有以機構內處遇程序
    施以觀察、勒戒，同時斷絕被告得任意取得毒品途徑之必要
    。
　㈣從而，被告於前案施用毒品之緩起訴處分期間，仍有施用毒
    品之行為，機構外之處遇對被告確無成效，檢察官斟酌個案
    情節，未再以緩起訴處分方式轉介被告前往醫療院所治療，
    循法律規定之原則，依毒品危害防制條例第20條第1項、第3
    項規定聲請觀察、勒戒，當無違法或裁量濫用之瑕疵可指。
    從而，原審據檢察官之聲請，依毒品危害防制條例第20條第
    1項、第3項及觀察勒戒處分執行條例第3條第1項規定，裁定
    將被告送勒戒處所觀察、勒戒，核無違誤。　
五、綜上，抗告意旨所指，尚乏所據。本件抗告為無理由，應予
    駁回。爰依刑事訴訟法第412條，裁定如主文。
中　　華　　民　　國　　110 　年　　9 　　月　　22　　日
                  刑事第三庭    審判長法　官  張惠立  
                                      法　官  劉兆菊
                                      法　官  廖怡貞 
以上正本證明與原本無異。
不得再抗告。
                                      書記官  劉芷含  
中　　華　　民　　國　　110 　年　　9 　　月　　22　　日